【裁判字號】    95,破,18
【裁判日期】    950428
【裁判案由】    宣告破產
【裁判全文】
臺灣臺中地方法院民事裁定  95年度破字第18號
聲  請  人  甲○○
當事人間聲請宣告破產事件，本院裁定如下：
    主    文
聲請駁回。
聲請程序費用由聲請人負擔。
    理    由
一、本件聲請意旨略以：聲請人因將人個人資產供其公司營業週
    轉，因經濟不景氣而導致負債日增，並因公司清理債務後，
    個人之負債已無力清償，致積欠銀行債務達新台幣（下同）
    4,960,37 1元，因聲請人之公司已結束營業，僅餘名下台中
    市○區○○段4小段423建號之不動產價值約1,000,000元，
    顯已無力清償全部債務，因眾多債權銀行相繼催收，為求給
    各債權人獲得公平受償之機會，爰依破產法第58條之規定，
    請求裁定准予宣告破產等語。
二、按破產，對於債務人不能清償債務者宣告之，破產法第57條
    定有明文。又依同法第148條規定之旨趣，除債務人之財產
    不敷清償破產財團之費用及財團之債務外，尚難認無宣告破
    產之實益。是以法院就破產之聲請，應依職權為必要之調查
    ，倘債務人確係毫無財產可構成破產財團，或債務人之財產
    不敷清償破產財團之費用及財團之債務，無從依破產程序清
    理其債務時，自得以無宣告破產之實益，裁定駁回聲請，此
    觀司法院二十五年院字第一五○五號解釋自明。本件聲請人
    主張積欠債務已達4,960,371元，惟據聲請人主張其名下僅
    有台中市○區○○段4小段第413建號（門牌號碼綠川西街
    135號5樓之1），應有部分181/100,000；另經本院依職權查
    其財產歸戶資料，聲請人另有台中市宏達打字行之事業投資
    30,000元，台中市馬上發國際企業股份有限公司事業投資
    195,000元；惟上開不動產之建物登記謄本其他登記事項註
    記：「本建物辦理移轉或設典等處分行為時，應檢付土地所
    有權人之同意文件，以資辦理，依台中市政府94年5月13日
    府經字第0940084034號函辦理」，再經本院向台中市政府函
    查結果，據覆稱：「本府並非該建物（中區○○○○段413建
    號）座落土地之所有權人，而係財團法人臺灣省私立台中仁
    愛之家所有，因此本府並無權出具同意文件。而建物謄本當
    初登記辦理移轉或設典等處分行為時，應檢附土地所有權人
    同意文件辦理之目的，乃基建物所有權人與地主間能建立合
    法使用關係，以杜絕事後民事糾葛及訴訟」、「土地所有人
    接獲建物所有權人要求出具同意文件時，均會先函詢本府建
    物所有人是否已無積欠本府基地轉租土地租金（此筆代收土
    地租金係全數繳交財團法人台灣省私立台中仁愛之家）以杜
    絕事後民事糾葛及訴訟」、「經查臺中市中區○○○○段413
    建號所有權人尚積欠本府基地租金如附件」等語，是聲請人
    所有之上開不動產因積欠租金，致難獲處分之同意；且上開
    建物係聲請人與另三人共同投資之攤位，其處分變現更屬耗
    時費事，並難以換取充足之資金，此外宏達打字行已停業多
    時，馬上發國際企業股份有限公司因處理債務時，已將權利
    讓與他人，亦經聲請人陳明在卷，是聲請人除有上開變現不
    易之不動產外，並無足夠之流動資產可供支應破產管理人之
    報酬，聲請人之財產不敷清償破產財團之費用，顯無宣告破
    產之實益，聲請人所為本件破產宣告之聲請，為無理由，應
    予駁回。
三、依破產法第5條、民事訴訟法第95條、第78條裁定如主文。
中    華    民    國    95    年    4     月    28    日
                  民事第四庭    法  官  王銘
正本係照原本作成。
如不服本裁定應於送達後10日內向本院提出抗告狀，並繳納抗告
費新臺幣45元。
中    華    民    國    95    年    4     月    28    日
                                書記官


司法院資訊處製作；財團法人民間司法改革基金會備份。
